臺灣臺中地方法院刑事判決
111年度金訴字第501號
聲  請  人  臺灣臺中地方檢察署檢察官
被      告  李采儒


選任辯護人  許子豪律師
上列被告因洗錢防制法等案件，經檢察官聲請簡易判決處刑（11
1年度偵字第6166號），本院認不得逕以簡易判決處刑，改行通
常程序（原案號：111年度中金簡字第66號），判決如下：
    主    文
本件公訴不受理。
    理    由
一、聲請簡易判決處刑意旨略以：被告李采儒明知金融機構帳戶
    為個人理財之重要工具，如提供予不相識之人使用，極易遭
    人利用作為有關財產犯罪之工具，可能使不詳之犯罪集團藉
    以掩飾或隱匿犯罪所得來源、去向，以逃避刑事追訴之用，
    竟仍不違背其本意，而基於幫助詐欺及幫助洗錢之不確定故
    意，於民國110年9月16日上午8時許，在臺中市○○區○○○○路0
    00號統一超商川越門市內，以提供每本金融帳戶每日可獲取
    新臺幣（下同）1,500元之代價，將其所申設之合作金庫商
    業銀行（下稱合庫銀行）帳號000-0000000000000號帳戶之
    存摺、提款卡，使用詐欺集團成員提供之交貨便代碼，以店
    到店之交貨便寄送方式，寄交予詐欺集團成員收受，並依詐
    欺集團指示修改提款卡密碼，而容任他人使用上揭金融機構
    帳戶作為詐欺取財之工具。詐欺集團成員取得被告前開合庫
    銀行帳戶後，即與所屬詐欺集團成員間，共同意圖為自己不
    法所有，基於詐欺取財及洗錢之犯意聯絡，以附表所示方式
    ，對附表所示之告訴人林衍吟施以詐術，致告訴人林衍吟陷
    於錯誤，而於附表所示時間，匯款如附表所示金額至被告前
    開合庫銀行帳戶，隨即遭提領一空。因認被告所為，涉犯刑
    法第30條第1項前段、第339條第1項之幫助詐欺取財及刑法
    第30條第1項前段、洗錢防制法第14條第1項之幫助洗錢等罪
    嫌等語。
二、按已經提起公訴或自訴之案件，在同一法院重行起訴者，應
    諭知不受理之判決，並得不經言詞辯論為之。刑事訴訟法第
    303條第2款、第307條分別定有明文。次按法律上一罪之案
    件，無論其為實質上一罪（接續犯、繼續犯、集合犯、結合
    犯、吸收犯、加重結果犯）或裁判上一罪（想像競合犯及刑
    法修正前之牽連犯、連續犯），在訴訟上均屬單一性案件，
    其刑罰權既僅一個，自不能分割為數個訴訟客體，縱僅就其
    一部分犯罪事實提起公訴或自訴，如構成犯罪，即與未起訴
    之其餘犯罪事實發生一部與全部之關係（即公訴不可分），
    法院對此單一不可分之整個犯罪事實，即應全部審判（最高
    法院96年度台非字第143號判決意旨參照）。又按一事不再
    理為刑事訴訟法上一大原則，蓋對於同一被告之一個犯罪事
    實，無論是實質上一罪或裁判上一罪，祇有一個刑罰權，不
    容重複裁判，故檢察官就同一事實為先後兩次起訴，法院應
    依刑事訴訟法第303條第2款就重行起訴部分諭知不受理之判
    決（最高法院90年度台非字第50號判決意旨參照）。又檢察
    官聲請以簡易判決處刑之案件，經法院認應為不受理判決之
    諭知之情形者，應適用通常程序審判之，同法第452條、第4
    51條之1第4項但書第3款均定有明文。
三、經查：
  ㈠臺灣臺中地方檢察署（下稱臺中地檢署）檢察官前以本案被
    告雖能預見將自己所有之金融帳戶提供予他人使用，可能遭用
    於詐欺取財等財產上犯罪，且取得他人存摺、金融卡及密碼
    之目的，在於收取贓物及掩飾正犯身分，以逃避檢警之查緝
    ，竟仍基於幫助詐欺及幫助洗錢之不確定故意，於110年9月
    間某日，與真實姓名、年籍不詳，自稱「江小姐」之詐欺集
    團成員約定，以每月45,000元之代價，將其所申辦之前揭合
    庫銀行帳號000-0000000000000號帳戶出租予該真實姓名、
    年籍不詳，自稱「江小姐」之詐欺集團成員使用，並於同年
    月16日上午8時14分許，在臺中市○○區○○○○路000號之統一便
    利超商川越門市，依該真實姓名、年籍不詳，自稱「江小姐
    」之詐欺集團成員指示，操作自動櫃員機變更金融卡密碼後
    ，再將其所申辦之前開合庫銀行帳戶之存摺及金融卡，以寄
    送交貨便方式，交付予該真實姓名、年籍不詳，自稱「江小
    姐」之詐欺集團成員，容任該人及其所屬詐欺集團成員利用
    上開帳戶作為詐騙他人匯款使用。嗣該詐欺集團成員取得被
    告交付之前開金融帳戶資料後，即共同意圖為自己不法之所
    有，並基於詐欺取財之犯意聯絡，於110年9月18日晚間8時15
    分許，假冒「熊媽媽買菜網」工作人員撥打電話向告訴人陳
    靖雅佯稱：因係統異常增加10筆訂單，其金融帳戶將遭重複
    扣款，需操作網路銀行解除設定云云，致告訴人陳靖雅陷於
    錯誤，而依該詐欺集團成員指示，分別於110年9月18日晚間
    8時24分許、同日晚間8時32分許，操作網路銀行，將12,995
    元、4,017元匯入被告所申辦之前開合庫銀行帳戶。因認被
    告涉犯刑法第30條第1項前段、第339條第1項之幫助詐欺取
    財罪、刑法第30條第1項前段、洗錢防制法第14條第1項之幫
    助洗錢罪嫌，而於111年1月21日以111年度偵字第2823號聲
    請簡易判決處刑，於111年3月10日繫屬於本院，經本院以11
    1年度中金簡字第58號案件審理中（下稱前案），目前尚未
    審結等情，有該案聲請簡易判決處刑書、臺灣高等法院被告
    前案紀錄表附卷可稽。
  ㈡本案被告被訴如聲請簡易判決處刑意旨所載之幫助詐欺取財
    及幫助洗錢犯行，係經臺中地檢署檢察官聲請簡易判決處刑
    ，而於111年3月16日繫屬本院，此有該署111年3月16日中檢
    謀師（從）111偵6166字第1119025601號函上本院同日收狀
    章戳1枚在卷可憑。觀諸前案及本案聲請簡易判決處刑意旨
    可知，2案之被告為同一人，而被告被訴之事實均係於相同
    時間、提供相同之銀行帳戶予真實姓名年籍不詳之人使用，
    雖本案與前案之被害人並不相同，惟被告交付同一帳戶予他
    人之一幫助行為，使詐騙集團成員詐騙不同被害人，乃一幫
    助行為而犯數罪名之想像競合犯，屬於裁判上一罪之同一案
    件。則檢察官對於同一被告所為同一犯罪事實，重複聲請簡
    易判決處刑，揆諸首開說明，本院就後繫屬之本案被告被訴
    部分，爰不經言詞辯論，逕行諭知不受理之判決。
據上論斷，依刑事訴訟法第452條、第303條第2款、第307條，判
決如主文。
本案經檢察官許景森聲請簡易判決處刑。
中　　華　　民　　國　　111 　年　　4 　　月　　7 　　日
                  刑事第十七庭  審判長法  官  李宜璇
　　　　　　　　　  
　　　　　　　　　                    法  官  吳欣哲
　　　　　　　　　
　　　　　　　　　                    法  官  孫藝娜
以上正本證明與原本無異。
如不服本判決應於收受判決後20日內向本院提出上訴書狀，並應
敘述具體理由；其未敘述上訴理由者，應於上訴期間屆滿後20日
內向本院補提理由書（均須按他造當事人之人數附繕本）「切勿
逕送上級法院」。
告訴人或被害人如不服判決，應備理由具狀向檢察官請求上訴，
上訴期間之計算，以檢察官收受判決正本之日起算。 
                                      書記官  黃詩涵
中　　華　　民　　國　　111 　年　　4 　　月　　7 　　日
附表：
編號 告訴人 詐騙之手法 轉帳、匯款時間 匯款金額 1 林衍吟 透過解除訂單之手法 110年9月18日20時3分許 80,975元